最高法院刑事判決　　　　　　　九十四年度台非字第一六八號
　　上　訴　人　最高法院檢察署檢察總長
　　被　　　告　甲○○
上列上訴人因被告竊盜案件，對於台灣高雄地方法院中華民國九
十三年十月二十二日第一審簡易判決（九十三年度簡字第五二０
五號，聲請簡易判決案號：台灣高雄地方法院檢察署九十三年度
偵字第一五七九八號），認為違法，提起非常上訴，本院判決如
下：
    主  文
原判決撤銷。
甲○○連續竊盜，處有期徒刑參月，如易科罰金，以參佰元折算
壹日。
    理  由
非常上訴理由稱：「按判決適用法則不當者或應於審判期日調查
之證據而未予調查者，其判決均為違背法令，刑事訴訟法第三百
七十八條、第三百七十九條第十款分別定有明文。而證據雖已調
查而其內容尚未明瞭者，即與未經調查無異，如遽行判決，仍屬
應於審判期日調查之證據未予調查，此亦有貴院三十一年上字第
八七號判例可供參照。次按受有期徒刑之執行完畢，或受無期徒
刑或有期徒刑一部之執行而赦免後，五年以內再犯有期徒刑以上
之罪者，方為累犯，此觀之刑法第四十七條規定甚明。又刑法第
七十九條之一第一項規定：『二以上徒刑併執行者，第七十七條
所定應執行之期間合併計算之』，同條第三項亦規定：『依第一
項規定合併計算執行期間而假釋者，前條第一項規定之期間，亦
合併計算之。』則在合併執行之情形，經許其假釋者，其報請許
可假釋所需最低應執行之期間，既合併計算，且假釋期間（即殘
刑期間）亦合併計算之，其期間即無從區分，縱使假釋出獄前所
執行之期間已逾其中任何一罪之刑期，倘其後假釋經撤銷者，仍
不能認為已經執行完畢。本件被告前因違反毒品危害防制條例案
件，經台灣高雄地方法院分別判處有期徒刑七月、八月確定在案
，二案接續執行共一年三月，刑期自九十二年四月二十七日起至
九十三年七月二十六日止，惟執行至九十三年二月二十六日時，
因縮短刑期經獲准假釋出獄，縮刑期滿日為九十三年七月二日，
此有台灣高雄地方法院檢察署檢察官執行指揮書九十一年執字第
二五六六號、九十二年執字第七七０八號影本二紙附卷可稽。惟
被告於假釋保護管束期間，復因違反保安處分執行法第七十四條
之二第二、四款規定，情節重大，於九十三年七月二日經法務部
核准撤銷假釋，並執行原殘餘刑期四月十二日，而於九十三年九
月三十日復行入監執行殘刑，此亦有法務部九十三年七月二日法
矯字第０九三００二六三八三號函文、台灣屏東監獄報請撤銷假
釋報告表、台灣屏東監獄九十三年七月七日屏監教字第０九三一
一００三八五號函文各一份及台灣高雄地方法院檢察署檢察官執
行指揮書九十三年執更緝字第一四八號影本一紙在卷可稽。足見
被告於九十三年七月三十一日再犯本件竊盜罪時，上開違反毒品
危害防制條例等罪所科之刑，尚未執行完畢，依前揭法條規定，
自不得以累犯論處，詎原審審理時，既已從台灣高等法院被告全
國前案紀錄表第四頁、第五頁、第七頁，知悉被告前開假釋業經
撤銷，復入監執行殘刑之事實，並依職權調取台灣高雄地方法院
檢察署檢察官執行指揮書九十三年執更緝字第一四八號影本一紙
附卷存參，嗣於判決時，竟仍論處被告以累犯，並加重其刑，自
屬違背法令。案經確定，且不利於被告，爰依刑事訴訟法第四百
四十一條、第四百四十三條提起非常上訴，以資救濟。」等語。
本院按判決不適用法則或適用不當者，為違背法令。又受有期徒
刑之執行完畢或受無期徒刑或有期徒刑一部之執行而赦免後，五
年以內再犯有期徒刑以上之罪者，始為累犯，而應加重其刑至二
分之一。此觀刑事訴訟法第三百七十八條、刑法第四十七條之規
定自明。又刑法第七十九條之一第一項規定「二以上徒刑併執行
者，第七十七條所定最低應執行之期間，合併計算之」；同法條
第三項規定「依第一項規定合併計算執行期間而假釋者，前條第
一項所規定之期間，亦合併計算之」。依此規定，徒刑合併執行
而假釋者，不論假釋出獄前所執行之期間是否已逾其中一罪之刑
期，亦不論嗣後其假釋有無被撤銷，在假釋期間內，均應認為尚
未執行完畢，其於執行逾其中一罪之刑期後五年內之假釋期間，
再犯有期徒刑以上之罪，仍不能論以累犯。原判決認定：被告甲
○○曾於民國九十一年間因違反毒品危害防制條例，經原審法院
判處有期徒刑八月確定，於九十三年七月二十六日執行完畢，又
基於竊盜之概括犯意，於九十三年七月三十一日十六時，及於同
年八月四日十五時，先後二次，在高雄縣岡山鎮，分別竊取曾怡
心所有照相機及葉清圳所有錢款新台幣（下同）二百五十元及一
千元之郵政禮券一張得手等情，並以被告於前受有期徒刑執行完
畢，於五年以內再犯本件連續竊盜罪，為累犯，應依連續犯、累
犯規定遞予加重其刑，因而論科被告連續竊盜，累犯，處有期徒
刑肆月，如易科罰金，以參佰元折算一日。然查被告於九十年間
及九十一年間，因違反毒品危害防制條例，先後經原審法院判處
有期徒刑七月及八月確定，二案合併執行，執行至九十三年二月
二十六日假釋，假釋期滿日為九十三年七月八日（非常上訴理由
誤為七月二日），被告於假釋期間，復因違反保護管束應遵守事
項，情節重大，而經撤銷假釋，並執行原殘餘刑期四月十二日，
於九十三年九月三十日再入監，執行其殘刑至九十四年二月十日
始期滿，此有台灣高等法院被告全國前案紀錄表、台灣高雄地方
法院檢察署九十三年度執更緝字第０一四八號卷附九十三年執更
緝峙字第一四八號檢察官執行指揮書及法務部九十三年七月二日
法矯字第０九三００二六三八三號函文附卷可稽，足見被告犯
本件連續竊盜罪時，係在假釋期間內再犯罪，其上開違反毒品危
害防制條例二罪之刑，經合併執行，尚未執行完畢，依首揭說明
，自不得論為累犯。詎原審判決時，就被告是否構成累犯之應依
職權調查之事項，疏於詳查，誤論以累犯罪刑，自有應於審判期
日調查之證據未予調查，致適用法令違誤之違法。案經確定，非
常上訴意旨執以指摘，為有理由，因原判決不利於被告，應由本
院將原判決撤銷，改判以如主文所示之刑，並諭知易科罰金之折
算標準，以資糾正。
據上論結，應依刑事訴訟法第四百四十七條第一項第一款但書，
刑法第五十六條、第三百二十條第一項、第四十一條第一項，罰
金罰鍰提高標準條例第一條前段、第二條，判決如主文。
中　　華　　民　　國　九十四　年　　七　　月　 十四　 日
                      最高法院刑事第十庭
                          審判長法官  陳　正　庸
                                法官  賴　忠　星
                                法官  王　居　財
                                法官  林　開　任
                                法官  林　立　華
      本件正本證明與原本無異
                                      書  記  官
中　　華　　民　　國　九十四　年　　七　　月　二十一　日
                                                      Ｌ
附錄
刑法第三百二十條第一項條文
意圖為自己或第三人不法之所有，而竊取他人之動產者，為竊盜
罪，處五年以下有期徒刑，拘役或五百元以下罰金。
